【裁判字號】    97,交聲,3179
【裁判日期】    980112
【裁判案由】    交管條例聲異
【裁判全文】
臺灣板橋地方法院交通事件裁定        97年度交聲字第3179號
原處分機關  交通部公路總局臺北區監理所板橋監理站
異  議  人  甲○○
即受處分人
上列異議人因違反道路交通管理處罰條例案件，對於交通部公路
總局臺北區監理所板橋監理站於民國97年12月8 日所為板監裁字
裁41-C00000000號裁決處分（原舉發案號：臺北縣政府警察局北
縣警交字第C00000000 號）聲明異議，本院裁定如下：
    主  文
異議駁回。
    理  由
一、本件異議意旨略以：（一）異議人即受處分人於民國（下同
    ）97年10月27日依照往例去市場買菜，卻在民權路與文化路
    口被警員攔下，該警員僅聲稱旁邊車道有機車衝出與伊機車
    互閃一下而指責伊闖紅燈並開出紅單，伊絕無闖紅燈，並對
    該警員為求績效不顧公平正義，陷伊入罪而做最嚴厲抗議。
    （二）民權路與文化路口是一個很大的十字路口，早上10點
    20分正是車流量很大之際，路口旁又是板橋分局，就常理而
    言，在此路口根本無法闖紅燈，就連闖黃燈可能危及自身生
    命危險，伊當時只是要去市場根本不可能在該路口闖紅燈而
    違規。（三）伊在被開罰單當天即向監理站提出陳情，原本
    對政府仍存一線希望，在11月21日之回函又再一次受到打擊
    ，該回函明顯看出該局官官相護、敷衍塞責，回文理由僅以
    開單警員目睹伊闖紅燈，所以開單違規屬實，令人既痛心又
    啼笑皆非，開單既是該警員他當然說伊闖紅燈，完全沒有好
    好查明，除了警員說伊闖紅燈外，完全沒有其他證據可以證
    明伊闖紅燈，伊倒楣僅是該車到綠燈之最後一人，該十字路
    口很大，伊騎到對面車道剛好燈號變了，就被指責闖紅燈，
    伊千萬個不服，明明經過時是綠燈，伊要求可否調路口監視
    器，請警員若要績效是否可以去抓一些真正不法之人而非伊
    無辜良家婦女麻煩云云。
二、按汽車駕駛人，行經有燈光號誌管制之交岔路口闖紅燈者，
    處新臺幣一千八百元以上五千四百元以下罰鍰；汽車駕駛人
    有下列各款所列條款之一者，除依原條款處罰鍰外，並予記
    點：三、有第四十三條、第五十三條或第五十四條情形之一
    者，各記違規點數三點，道路交通管理處罰條例第53條第1
    項、第63條第1 項第3 款分別定有明文。
三、本件異議人甲○○於97年10月27日10時20分許，駕駛車牌號
    碼320-CGP 號重型機車，沿臺北縣板橋市○○路往南行駛而
    經臺北縣板橋市○○路、民權路交岔路口時，為警當場攔停
    舉發一節，業為異議人所坦認，且有臺北縣政府警察局北縣
    警交字第C00000000 號舉發違反道路交通管理事件通知單（
    違規事實：闖紅燈〈文化路往南直行〉）影本1 紙附卷足憑
    ，堪認屬實。雖異議人執前詞置辯，惟查：
（一）就本件之舉發經過，業據臺北縣政府警察局板橋分局於97
      年11月18日以北縣警板交裁字第0970048877號函說明：「
      經查台端駕駛320-CGP 號重型機車在管制燈號已經轉變為
      紅燈之狀態下，仍強行闖越紅燈，始經執勤人員依法攔檢
      舉發。所稱當時是閃黃燈為員警一人攔下來無任何證明，
      絕對無闖紅燈情形等乙節。查執勤人員於該時間、地點目
      睹台端駕車闖紅燈始予以攔檢舉發，當時管制燈號已轉變
      為紅燈台端始通過停止線，並非所稱黃燈情形，違規屬實
      。」，此有該函影本附卷足憑。又證人即舉發本件交通違
      規事件之警員張存馥亦到庭證稱：「當天我原本是在我畫
      的執勤處這邊，我看到異議人她騎機車過來，民權路方向
      的車子已經起步，而異議人也剛好要過去，所以就發生擁
      擠的阻塞情形，她就在民權路和車子爭道，我就依照我的
      職權，我就先將爭道的車子先排除，因為我沒有過去的話
      ，別人的車子還是會往前，異議人的車子也過不去，所以
      我就先過去把民權路方向的車子擋下來，再示意異議人把
      機車騎到路旁，再讓民權路方向的車子通行，我把異議人
      帶到路邊之後，我就告訴異議人說：『妳這樣闖紅燈，而
      且很危險，請妳出示證件』，當天我的印象中異議人應該
      是沒有帶證件出來，我當天應該是用無線電去查詢異議人
      的車籍資料和身分資料，我確認資料沒有錯誤後，我就要
      開出違規舉發單，一開始異議人說她沒有留意號誌，後來
      我要開出闖紅燈的紅單的時候，她就說：『可不可以開輕
      一點』，我就回答說：『不可以』，她就說：『這張紅單
      開回去會被她老公罵，因為現在經濟不景氣』，然後她當
      場就在那邊哭了。」、「（對異議人聲明異議的內容，有
      何意見？）我從警已經十幾年了，在所謂行政裁罰的部分
      ，我還是會依照情理優先，如果在通過停止線時剛好變紅
      燈的話，如果覺得有危險性的時候，我們有時候會攔下來
      勸阻，如果民眾態度不好，會開單是開『不依照號誌行駛
      』的單子，但是也不會開『闖紅燈』，因為是為了避免爭
      議，但是本件舉發，異議人甲○○當時根本沒有看號誌，
      就闖紅燈，我當時站在執勤處的位置，就看到異議人騎機
      車，她的速度不快，我的直覺就是異議人並沒有在看號誌
      ，就直直騎過來，在我畫的位置（即民權路道路中線附近
      ）那邊和別人爭道，本件我並沒有躲在角落舉發，所以民
      權路方向的車子，並不敢在綠燈之前搶先起步，我印象中
      異議人的行進方向，號誌已經變成紅燈後，異議人她的位
      置還在停止線之前，依我經驗判斷當時異議人應該是沒有
      在看號誌。如果當天異議人有帶證件的話，我就不需要向
      警備隊查詢車籍資料，因為我向警備隊查詢車籍資料，我
      是報說要查『闖紅燈』的車籍資料，如果我沒有向警備隊
      查詢車籍資料的話，這樣我就有可能只是勸導而不會開單
      ，但是因為我有查詢車籍資料，所以我就一定要開單。」
      、「我確認異議人有闖紅燈，我是親眼看到異議人有闖紅
      燈。我當時站的位置，離異議人機車的位置不到五公尺的
      距離，我當時有示意民權路的車子停下來，異議人才有辦
      法騎過路口。」，並繪製現場位置圖附卷（見本院98年1
      月6 日訊問筆錄），而異議人與證人張存馥並無讎隙，衡
      情警員應無甘冒偽證之刑責而故為誣指之理。
（二）又交通警察掣單舉發違反道路交通管理處罰條例所列之違
      規事實，本質上為行政處分，係公務員基於職務上之公權
      力，依法就特定之具體事件所為之具公法上效果之單方面
      行政行為，如無形式上顯然之瑕疵可指，基於公務員為公
      法上行為具有公信力之原則，該行政行為當可被推定為真
      正，其據以依法處分之事實認定亦為正確無誤，此與民事
      訴訟法第355 條第1 項規定：「文書，依其程式及意旨得
      認作公文書者，推定為真正」之情形相同，本此公信原則
      ，立法者乃賦予行政機關制定違反道路交通管理事件統一
      裁罰基準及處理細則，使執行勤務員警得當機處分，以達
      其維護交通秩序、安全之行政目的。本件舉發員警為執行
      交通、治安勤務之公務員，其觀察程度自較一般人更為專
      注，且異議人又未能就執勤員警之舉發有誤提出相關證據
      以供調查，亦查無任何證據足資證明員警有捏造事實違法
      取締之情事，則執勤員警本其維護交通秩序、安全職責所
      為之舉發，自應受到合法、正確之推定。異議人空言未闖
      紅燈云云，自難採信。至於本件係攔停舉發，依法律之規
      定，亦不以有科學儀器取得證據資料為必要，附此敘明。
四、從而，原處分機關據以援引道路交通管理處罰條例第53條第
    1 項、第63條第1 項第3 款等規定，裁處異議人罰鍰新臺幣
    1,800 元，並記違規點數3 點，即無違法或不當，故本件異
    議為無理由，應予駁回。
據上論斷，應依道路交通案件處理辦法第19條，裁定如主文。
中    華    民    國    98    年    1     月    12    日
                  交通法庭  法  官  陳鴻清
以上正本證明與原本無異。
如不服本裁定，應於送達後5 日內，向本院提出抗告狀。
                            書記官  江文彬
中    華    民    國    98    年    1     月    12    日


司法院資訊處製作；財團法人民間司法改革基金會備份。
